【裁判字號】    97,易,311
【裁判日期】    970708
【裁判案由】    竊盜
【裁判全文】
臺灣彰化地方法院刑事判決               97年度易字第311號
公  訴  人  臺灣彰化地方法院檢察署檢察官
被      告  甲○○○○○○○○.
上列被告因竊盜案件，經檢察官提起公訴（97年度偵字第545 號
），本院判決如下：
    主  文
甲○○○○○○○○ 共同竊盜，處拘役拾日，如易科罰金，以新臺幣壹仟
元折算壹日。又竊盜，處拘役貳拾日，如易科罰金，以新臺幣壹
仟元折算壹日。應執行拘役貳拾伍日，如易科罰金，以新臺幣壹
仟元折算壹日。
    事  實
一、甲○○○○○○○○ 為印尼籍人士，受雇於乙○○擔任看護工。詎其
    竟意圖為自己不法之所有，並與其夫（係年約26歲之印尼籍
    成年男子）基於竊盜之犯意聯絡，於民國96年11月22日晚間
    10時27分許至同年月23日凌晨1 時25分許（起訴書誤載為96
    年10月22日、23日，業經公訴人當庭更正），在乙○○所經
    營位於彰化縣彰化市○○路86號之「神田花式鐵板燒」店內
    ，共同竊取乙○○所有之肉片數片、雞蛋1 顆及啤酒1 罐，
    得手後一同食用完畢。
二、嗣外勞仲介公司欲將甲○○○○○○○○ 轉往其他地方工作，甲○○○○○
    ○○○ 於97年1 月3 日下午1 時15分許，在彰化縣彰化市○○
    路86號乙○○之住處，欲整理行李離開時，竟另意圖為自己
    不法之所有，徒手竊取乙○○所有之手錶1 只、內褲1 件、
    背心1 件（價值共計新臺幣5,379 元）得手，並將之置於其
    行李內，乙○○察覺有異，將甲○○○○○○○○ 帶往彰化縣警察局
    彰化分局中華路派出所檢視甲○○○○○○○○ 之行李，乃當場自其
    行李中起出上開物品，查悉上情。
三、案經乙○○訴由彰化縣警察局彰化分局報告臺灣彰化地方法
    院檢察署檢察官偵查起訴。
    理  由
壹、程序部分
一、按被告以外之人於審判外之言詞或書面陳述，除法律有規定
    者外，不得作為證據；被告以外之人於審判中有滯留國外或
    所在不明而無法傳喚或傳喚不到之情形者，其於檢察事務官
    、司法警察官或司法警察調查中所為之陳述，經證明具有可
    信之特別情況，且為證明犯罪事實之存否所必要者，得為證
    據，刑事訴訟法第159 條第1 項、第159 條之3 第3 款分別
    定有明文。經查：證人乙○○經本院按址傳拘無著，有本院
    送達證書、拘票在卷為憑，足見其已傳喚不到，而本案係證
    人乙○○於97年1 月3 日察覺被告甲○○○○○○○○ 有竊盜情事，
    即帶同被告前往警局製作筆錄，衡諸證人乙○○面對此察覺
    被告竊盜行為之突發狀況，並無機會與他人勾串，亦無藉詞
    掩飾迴護或設詞誣陷之虞，是以證人乙○○在前開環境因素
    所為有關竊盜案件之陳述，自具有高度可信之情形，而其於
    警詢中之陳述，係就自己親身參與及見聞之事而為，並無知
    覺上之瑕疵可予指摘，加以證人乙○○為成年人，表達能力
    無問題，所為陳述之真誠性亦無可議，足見證人乙○○於警
    詢中之陳述，具有可信之特別情況，且係陳述其物品為被告
    所竊取之親身經歷事實，為證明被告竊盜之犯罪事實存否所
    必要，依刑事訴訟法第159 條之3 第3 款規定，自得作為證
    據。
二、按被告以外之人於審判外之言詞或書面陳述，除法律有規定
    者外，不得作為證據，刑事訴訟法第159 條第1 項固定有明
    文，惟被告以外之人於審判外之陳述，雖不符合同法第159
    條之1 至第159 條之4 規定，但經當事人於審判程序同意作
    為證據，法院審酌該言詞陳述或書面陳述作成時之情況，認
    為適當者，亦得為證據，當事人、代理人或辯護人於法院調
    查證據時，知有第159 條第1 項不得為證據之情形，而未於
    言詞辯論終結前聲明異議者，視為有前項之同意，此觀同法
    第159 條之5 規定即明。查本判決後開引用各該被告以外之
    人於審判外之陳述（包含書面陳述），皆屬傳聞證據，惟當
    事人雖知上開證據資料為傳聞證據，仍於本院準備程序及審
    判期日中對其他證據資料均表示同意或無意見而不予爭執，
    且迄至言詞辯論終結前亦未再聲明異議，本院審酌上開證據
    資料製作時之情況尚無違法不當等瑕疵，且與本案具有關連
    性，認為以之作為證據應屬適當，揆諸前開規定，爰逕依刑
    事訴訟法第159 條之5 規定，認前揭證據資料均例外有證據
    能力。
三、另本案卷證所涵括其餘非供述證據，公訴人及被告均同意有
    證據能力，本院審酌其作成或取得之情形，並無違法不當，
    是後述所引用證據之證據能力均無疑義，合先敘明。
貳、實體部分
一、訊據被告甲○○○○○○○○ 矢口否認有何上開竊盜犯行，辯稱：伊
    帶同其夫食用「神田花式鐵板燒」店內食物，係經被害人乙
    ○○同意，並非竊盜；在其行李內所取出之物品，係乙○○
    因無法付出薪水，而栽贓放置於其行李內，並非伊所竊取云
    云。惟查：
  (一)被告係受雇於被害人乙○○，工作內容為照護被害人之父許
    泉生活起居，與被害人及被害人之父同住於彰化市○○路86
    號，被告曾食用如事實欄一所示被害人店內食物等事實，業
    據被告自承在卷，核與證人即被害人乙○○證述相符（見偵
    卷第3 至4 頁），並有監視器翻拍畫面6 張可證（見偵卷第
    16頁）。且被害人乙○○並未同意被告食用上開物品，因自
    96年8 月初發現被告有偷吃食物之情事，即安裝監視錄影系
    統，詎被告仍不知悔改，再度帶同友人進入店內吃喝等節，
    亦經證人乙○○於警詢時證述明確（見偵卷第3 至4 頁）。
    被告雖以上揭情詞置辯，惟衡酌常情，雇主提供食物予受雇
    人員食用，當有一定時間、數量限制，例如在用餐時間提供
    部分食物予受雇者作為正餐食用，即無悖於常情，然被告辯
    稱被害人同意其帶友人至店內任意取用食物云云，與被害人
    指訴內容相違，觀諸現今物價高漲，商業經營成本錙銖必較
    之情況，被害人並非富賈，實難想見其允諾被告得無限制帶
    同友人食用店內食物，況被告與其夫乃於深夜無人之際取用
    店內食物，該等取用食物之行為，顯難獲得其雇主即被害人
    之同意，被告及其夫均應知之甚詳，渠等竟仍共同取用被害
    人之食物，就此部分之竊盜犯行，有犯意聯絡及行為分擔，
    甚為灼然，被告上揭辯解之詞與常情不符，要難採信。
  (二)嗣被告及被害人發生勞資糾紛，仲介公司欲將被告轉介他處
    工作，被告返回被害人上址住處收拾行李時，被害人因其個
    人衣物有短少，懷疑被告行李內藏有被害人之物品，因此報
    案要求被告一同至警局檢查其行李內物品，被告至警局自行
    取出行李內物品時，被害人在其中發現其個人物品即女用手
    錶1 支、上衣1 件及女用內褲1 件等情，業據證人即被害人
    乙○○證述綦詳（見偵卷第3 至4 頁），核與被告之供述相
    符，並有扣案物品照片3 張（見偵卷第15頁）、贓物認領保
    管單1 紙（偵卷第12頁）在卷足憑。被告雖辯稱上開物品係
    被害人放置於其行李內，惟被告係於97年1 月3 日返回上址
    收拾行李，就當時行李狀況，其先供稱當天開始收行李不久
    ，警察即到場，後改稱其返家時被害人已將其行李整理好，
    嗣又改稱當時行李有一些已整理好、有一些還在陽台上等語
    （見本院97年6 月24日審判筆錄第6 至7 頁），前後所述不
    甚相符，依其供述情狀參酌被害人證述情節，應係當被告收
    拾行李時，被害人已將被告之物品及被害人家中物品略為分
    類，再由被告檢視及收拾、包裹；再者，依上述照片所示，
    上開衣物、手錶均屬色澤鮮明之物，縱混雜在一般衣物之中
    ，亦甚為容易分辨，被告在收拾行李過程中，應可發現該等
    物品並將之取出，是被告辯稱不知該物品為何在行李之中、
    係被害人故意放置在其行李中云云，顯與卷存證據不符，應
    係卸責之詞，委難採信。
  (三)綜上，本件事證明確，被告犯行堪以認定，應依法論科。
二、核被告所為，均係犯刑法第320 條第1 項竊盜罪。被告就事
    實欄一所示之竊盜犯行，與其夫有犯意聯絡及行為分擔，應
    論以共同正犯。被告所為如事實欄一所示竊盜犯行，係於密
    切接近之時間，在同一地點，與其夫共同竊取被害人乙○○
    所有之數種食物，係侵害同一財產法益，依一般社會健全觀
    念，在時間差距上，難以強行分開，屬單一行為之數個舉動
    接續進行，為接續犯。被告所犯上開二罪，犯意有別，行為
    互殊，應予分論併罰。爰審酌被告受雇於被害人，竟因貪圖
    不法利益，即竊取被害人之物品，顯然漠視他人財產法益，
    行為甚不足取；惟其係外籍人士，在語言文化多所隔閡之情
    況下，思慮不周而觸法，犯罪所生危害尚非甚鉅，暨審酌其
    智識程度、生活狀況等一切情狀，分別量處如主文所示之刑
    ，各諭知易科罰金之折算標準，並定其應執行刑，及諭知易
    科罰金之折算標準，以示懲儆。
據上論斷，應依刑事訴訟法第299 條第1 項前段，刑法第28條、
第320 條第1 項、第51條第6 款、第41條第1 項前段、第2 項，
刑法施行法第1 條之1 第1 項、第2 項前段，判決如主文。
本案經檢察官余建國到庭執行職務。
中    華    民    國    97    年    7     月     8    日
                  刑事第五庭    審判長法官  余仕明
                                法      官  簡婉倫
                                法      官  楊舒嵐
以上正本證明與原本無異。
如不服本判決，應於判決送達後10日內，向本院提出上訴書狀，
上訴書狀應「敘述具體上訴理由」，並按他造當事人之人數附繕
本。「切勿逕送上級法院」。
告訴人或被害人對於判決如有不服具備理由請求檢察官上訴者，
其上訴期間之計算係以檢察官收受判決正本之日期為準。
中    華    民    國    97    年    7     月    9     日
                                書  記  官  張木松
附錄論罪科刑法條：
中華民國刑法第320條第1項
（普通竊盜罪、竊佔罪）
意圖為自己或第三人不法之所有，而竊取他人之動產者，為竊盜
罪，處 5 年以下有期徒刑、拘役或 5 百元以下罰金。


司法院資訊處製作；財團法人民間司法改革基金會備份。
